臺灣臺中地方法院刑事判決
111年度交訴字第117號
公  訴  人  臺灣臺中地方檢察署檢察官
被      告  童培倫


上列被告因過失致死案件，經檢察官提起公訴（111年度偵字第1
0020號），被告於本院準備程序中就被訴事實為有罪之陳述，經
告以簡式審判之旨，並聽取當事人意見後，本院合議庭裁定由受
命法官獨任進行簡式審判程序，判決如下：
    主    文
乙○○汽車駕駛人，行經行人穿越道不依規定讓行人優先通行，因
而過失致人於死，處有期徒刑柒月。
    犯罪事實
一、乙○○於民國110年10月27日17時許，騎乘車牌號碼000-0000
    號普通重型機車，沿臺中市沙鹿區中山路由西往東方向行駛
    ，於同日17時48分許，行經臺中市沙鹿區中山路與和平街無
    號誌交岔路口時，其原應注意車前狀況，並隨時採取必要之
    安全措施，且應依速限行使，更應禮讓行人穿越道（即斑馬
    線）上之行人先行。而當時並無不能注意之情事，然其竟疏
    於注意及此，且以時速54.87公里超速行駛，致撞擊沿該路
    口行人穿越道邊緣由南往北方向穿越道路之何霜，使何霜因
    此受有多重器損傷、頭胸部鈍挫傷之傷害，經送臺中市沙鹿
    區光田綜合醫院沙鹿總院急救，仍於同年11月1日上午6時5
    分許死亡。
二、案經何霜之配偶甲○○告訴及臺灣臺中地方檢察署檢察官相驗
    後自動檢舉偵查後提起公訴。
    理    由
一、本件被告乙○○所犯並非死刑、無期徒刑或最輕本刑有期徒刑
    3年以上之罪，亦非高等法院管轄第一審案件，且於準備程
    序進行中，被告就被訴事實為有罪之陳述，經告知被告簡式
    審判程序之旨，並聽取公訴人、被告之意見後，本院合議庭
    裁定進行簡式審判程序，是本件之證據調查，依刑事訴訟法
    第273條之2及第159條第2項規定，不受同法第159條第1項、
    第161條之2、第161條之3、第163條之1及第164條至第170條
    規定之限制，合先敘明。
二、認定犯罪事實所憑之證據及理由
（一）上開犯罪事實，業據被告坦承不諱，核與證人即告訴人甲
      ○○警詢及偵查中證述內容大致相符（見相卷第21至24頁、
      第103至107頁、第187至188頁），並有臺中市政府警察局
      清水分局處理相驗案件初步調查報告暨報驗書、警員職務
      報告、臺中市清水分局沙鹿分駐所110報案紀錄單、證號
      查詢機車駕駛人結果、車號查詢機車車籍結果、光田醫療
      社團法人光田綜合醫院沙鹿分院行政相驗及法醫參考病歷
      摘要、道路交通事故現場圖、道路交通事故調查報告表㈠
      、㈡、臺中市政府警察局交通事故補充資料表、臺中市政
      府警察局清水分局沙鹿交通分（小）隊處理道路交通事故
      談話紀錄表、路口監視器畫面翻拍照片、監視器畫面翻拍
      照片、現場照片、臺灣臺中地方檢察署相驗屍體證明書、
      檢驗報告書、相驗照片、臺中市政府警察局清水分局110
      年12月20日中市警清分偵字第1100043503號函附警員職務
      報告暨現場測繪距離照片等件在卷可參（見相卷第11頁、
      第19頁、第29至30頁、第45至49頁、第53至57頁、第65頁
      、第69至99頁、第109頁、第119至127頁、第131至141頁
      、第153至169頁）。
（二）按行車速度，依速限標誌或標線之規定，無速限標誌或標
      線者，行車時速不得超過五十公里。但在設有快慢車道分
      隔線之慢車道，時速不得超過四十公里，未劃設車道線、
      行車分向線或分向限制線之道路，時速不得超過三十公里
      ；汽車行駛時，駕駛人應注意車前狀況，並隨時採取必要
      之安全措施；汽車行近行人穿越道，遇有行人穿越時，無
      論有無交通指揮人員指揮或號誌指示，均應暫停讓行人先
      行通過，道路交通安全規則第93條第1項、第94條第3項、
      第103條第2項分別定有明文。而依通常一般人之經驗，如
      遇車輛佔用部分行人穿越道時，行人自無全程沿行人穿越
      道通行之可能，是被害人於此情形下，沿被告車輛佔用部
      分外之行人穿越道邊緣或稍有偏離行走，自為當然之結果
      ，尚不能以其稍有偏離行人穿越道，逕認其未循行人穿越
      道行走，而無上揭條文之適用。案發當時，被告為具有通
      常智識、心智正常且領有普通重型機車駕駛執照之成年人
      ，對於上開交通規則不容諉為不知，被告並無不能注意之
      情事，於行近肇事交岔路口行人穿越道，遇有行人穿越時
      ，未暫停讓行人先行通過，超速且未注意車前狀況而肇事
      ，被告之駕駛行為具有過失，至為灼然。本案經送臺中市
      車輛行車事故鑑定委員會進行車禍鑑定，鑑定意見亦認：
      「乙○○駕駛普通重型機車，行至劃有行人穿越道之無號誌
      交岔路口，逾越速限行駛，未減速慢行，未暫停讓沿行人
      穿越道邊緣行走之行人先行，為肇事原因。行人何霜，無
      肇事因素」等情，此有卷附臺中市車輛行車事故鑑定委員
      會111年1月26日中市車鑑字第1100010782號函附中市車鑑
      0000000案鑑定意見書可稽（見相卷第179至182頁），附
      此敘明。被告之過失行為與被害人何霜之死亡結果間，具
      有相當因果關係，亦可認定。
（三）綜上所述，足認被告之自白核與事實相符，應可採為認定
      事實之依據。從而，本案事證已臻明確，被告犯行洵堪認
      定，應依法論科。
三、論罪科刑
（一）按刑法總則之加重，係概括性之規定，所有罪名均一體適
      用；刑法分則之加重，係就犯罪類型變更之個別犯罪行為
      予以加重，成為另一獨立之罪名。道路交通管理處罰條例
      第86條第1項關於汽車駕駛人，行駛人行道或行經行人穿
      越道不依規定讓行人優先通行，因而致人受傷或死亡，依
      法應負刑事責任者，加重其刑至2分之1之規定，係就刑法
      第276條過失致人於死罪、同法第284條過失傷害（及致重
      傷）罪之基本犯罪類型，對於加害人為汽車駕駛人，於從
      事駕駛汽車之特定行為時，因而致人受傷或死亡之特殊行
      為要件予以加重處罰，已就上述刑法第276條、第284條各
      罪犯罪類型變更之個別犯罪行為予以加重，而成另一獨立
      之罪名，自屬刑法分則加重之性質（最高法院99年度台非
      字第198號判決意旨參照）。是核被告所為，係犯道路交
      通管理處罰條例第86條第1項、刑法第276條之汽車駕駛人
      ，行經行人穿越道不依規定讓行人優先通行，因而過失致
      人於死罪，並應依前揭道路交通管理處罰條例之規定加重
      其刑。
（二）本案被告於警方到達交通事故現場時，已由救護車載往醫
      院救治，經警方聯繫查知送醫地點後，到達醫院由救護人
      員帶領警方進入急診室覓得被告，經警方詢問後，被告回
      應其為車禍當事人，並告知自己姓名，有道路交通事故肇
      事人自首情形記錄表1份、臺中市政府警察局清水分局函
      檢附職務報告書在卷可考（見相卷第61頁，本院卷第27至
      32頁），合於自首要件，爰依刑法第62條前段規定減輕其
      刑，並依法先加後減之。
（三）爰審酌：被告本案過失情節甚重，並肇致被害人死亡之結
      果，被害人家屬突遭喪失親人之痛，傷心欲絕，身心所受
      之痛苦煎熬，不言可喻，惟念其犯後坦承犯行，因雙方所
      提方案落差過大，迄未能與被害人家屬達成和解及調解，
      以賠償被害人家屬之損失，有本院調解事件報告書、準備
      程序筆錄可參（見本院卷第77頁、第101頁），並兼衡被
      告年紀尚輕，其前無犯罪科刑紀錄，有臺灣高等法院被告
      前案紀錄表可佐，素行尚佳，自陳高職肄業，從事車廠，
      月收新臺幣3萬元，沒有未成年子女要扶養，不用扶養父
      母（見本院卷第87頁）等一切情狀，量處如主文所示之刑
      ，以資懲儆。　
四、據上論斷，應依刑事訴訟法第273條之1第1項、第299條第1
    項前段，道路交通管理處罰條例第86條第1項，刑法第11條
    前段、第276條、第62條前段，刑法施行法第1條之1第1項，
    判決如主文。
本案經檢察官黃永福提起公訴，檢察官丙○○到庭執行職務。
中　　華　　民　　國　　111 　年　　8 　　月　　15　　日
                刑事第十八庭  法  官  張美眉
以上正本證明與原本無異。
如不服本判決應於收受送達後20日內向本院提出上訴書狀，並應
敘述具體理由；其未敘述上訴之理由者，應於上訴期間屆滿後20
日內向本院補提理由書（均須按他造當事人之人數附繕本）「切
勿逕送上級法院」。
告訴人或被害人如不服判決，應備理由具狀向檢察官請求上訴，
上訴期間之計算，以檢察官收受判決正本之日起算。
　　　　                      書記官  賴惠美
中　　華　　民　　國　　111 　年　　8 　　月　　15　　日
附錄本案論罪科刑法條
中華民國刑法第276條
因過失致人於死者，處5年以下有期徒刑、拘役或50萬元以下罰
金。
道路交通管理處罰條例第86條
汽車駕駛人，無駕駛執照駕車、酒醉駕車、吸食毒品或迷幻藥駕
車、行駛人行道或行經行人穿越道不依規定讓行人優先通行，因
而致人受傷或死亡，依法應負刑事責任者，加重其刑至二分之一
。
汽車駕駛人，在快車道依規定駕車行駛，因行人或慢車不依規定
，擅自進入快車道，而致人受傷或死亡，依法應負刑事責任者，
減輕其刑。